臺灣臺北地方法院刑事判決　　　　　　　　　　　　　九十一年度易字第一八一號
　　公　訴　人　臺灣臺北地方法院檢察署檢察官
　　被　　　告　乙○○
　　選任辯護人　陳錦雯
　　　　　　　　陳慶尚
　　　　　　　　宣玉華
右列被告因業務侵占案件，經檢察官提起公訴（九十年度偵字第五八六一號），本院
判決如左：
    主  文
乙○○連續意圖為自己不法之所有，而侵占對於業務上所持有之物，處有期徒刑捌月
。緩刑貳年。
    事  實
一、乙○○自民國八十八年八月三日起至八十九年八月十五日止，任職於博陽行銷顧
    問股份有限公司（下稱博陽公司）擔任出納工作，負責製作博陽公司之傳票及處
    理轉帳、存提款業務，為從事業務之經辦會計人員。緣博陽公司之客戶聯合報遺
    失博陽公司於八十九年一月十八日所簽發、票號ＣＣ0000000號、票載發
    票日為八十九年三月三十一日、票面金額為新臺幣（下同）六十萬三千七百五十
    元之本票一紙，博陽公司於同年五月十五日向華南銀行申請撤銷付款委託，乙○
    ○竟基於意圖為自己不法之所有之概括犯意，利用上開票據遺失重新製作傳票之
    機會，明知為不實之事項，連續在上址填寫登載不實之金額款項數目於其業務上
    所作成轉帳傳票之會計憑證上，再先後於同年五月十八日，未將博陽公司華南商
    業銀行活期存款帳戶第00000000000號之存款六十萬元轉存入博陽公
    司同銀行支票存款帳戶第000000000000號，而以現金方式提領後侵
    占入己，及於同年五月三十一日，未將博陽公司慶豐銀行活期存款帳戶第000
    00000000000號之存款三萬元轉入博陽公司華南商業銀行支票存款帳
    戶第000000000000號，而以現金提領存款三萬元後，僅以現金方式
    轉存入二萬六千二百五十元，將其中三千七百五十元侵吞入己，共計侵占六十萬
    三千七百五十元，足以生損害於博陽公司。
二、案經博陽公司訴由臺灣臺北地方法院檢察署檢察官偵查起訴。
    理  由
一、右揭犯罪事實，業據被告乙○○於本院審理時坦承不諱，核與告訴人博陽公司告
    訴狀及告訴代理人甲○○指訴相符，並有撤銷付款委託通知書、華南商業銀行存
    款往來明細、存摺類取款憑條、慶豐銀行帳戶存摺、傳票、會計師查核報告書、
    存證信函影本等附卷可稽，被告自白與事實相符，本件事證明確，被告犯行堪予
    認定，應依法論科。
二、被告乙○○係博陽公司出納，職司製作傳票及處理轉帳、提存款之業務，為從事
    業務之經辦會計人員，其明知為不實之事項，填寫登載不實之金額款項數目於其
    業務上所作成傳票之會計憑證上，再趁職司轉帳、匯款及存提領款項之便，連續
    將其業務上所經手之博陽公司款項侵占據為己有，足以生損害於博陽公司，核其
    所為，係犯商業會計法第七十一條第一款之經辦會計人員以明知為不實之事項，
    而填製會計憑證罪及刑法第三百三十六條第二項之業務侵占罪。公訴人雖認被告
    係涉犯刑法第二百十五條之業務上登載不實文書罪，惟商業會計法第七十一條第
    一款之規定為刑法第二百十五條之特別規定，依特別法優於普通法之原則，應優
    先適用商業會計法第七十一條第一款之規定，起訴法條容有未洽，應予變更。被
    告先後多次明知為不實之事項而填製於轉帳傳票之會計憑證上及業務侵占之犯行
    ，均時間緊接，方法相同而觸犯構成要件相同之罪名，顯係基於概括之犯意反覆
    為之，為連續犯，應依刑法第五十六條之規定各以一罪論，並加重其刑。又其所
    犯上揭二罪間，有方法結果之牽連關係，為牽連犯，應依刑法第五十五條之規定
    ，從一較重之刑法第三百三十六條第二項業務侵占罪處斷。爰審酌被告之素行、
    犯罪動機、目的、手段、侵占金額、生活狀況、智識程度、犯罪後坦承犯行之態
    度等一切情狀，量處如主文所示之刑，以示懲儆。末查，被告未曾受有期徒刑以
    上刑之宣告，有臺灣高等法院檢察署刑案紀錄簡覆表在卷足參，其一時失慮，致
    罹刑典，犯後坦承犯行，經此教訓，當知警惕，應無再犯之虞，本院審酌上情，
    並參酌被告業與告訴人博陽公司達成和解，有和解筆錄附卷足稽，認本件刑之宣
    告，以暫不執行為適當，爰併宣告緩刑二年，以啟自新。
據上論斷，應依刑事訴訟法第二百九十九條第一項前段、第三百條，商業會計法第七
十一條第一款，刑法第十一條前段、第五十六條、第三百三十六條第二項、第五十五
條、第七十四條第一款，罰金罰鍰提高標準條例第一條前段，判決如主文。
本案經檢察官林淑玲到庭執行職務
中    華    民    國      九十一      年    五        月     三十      日
                                      臺灣臺北地方法院刑事第八庭
                                          法  官  鄭  佾  瑩
右正本證明與原本無異。
如不服本判決，應於判決送達後十日內向本院提出上訴狀(應抄附繕本)。告訴人
或被害人如對於本判決不服者，應具備理由請求檢察官上訴，其上訴期間之計算
係以檢察官收受判決正本之日期為準。
                                          書記官    何適熹
中    華    民    國      九十一      年    六         月     五      日
附錄本案所犯法條全文
刑法第三百三十六條：
對於公務上或因公益所持有之物，犯前條第一項之罪者，處一年以上七年以下有期徒
刑，得併科五千元以下罰金。
對於業務上所持有之物，犯前條第一項之罪者，處六月以上五年以下有期徒刑，得併
科三千元以下罰金。
前二項之未遂犯罰之。
商業會計法第七十一條：
商業負責人、主辦及經辦會計人員或依法受託代他人處理會計事務之人員有左列情事
之一者，處五年以下有期徒刑、拘役或科或併科新臺幣十五萬元以下罰金：
一、以明知為不實之事項，而填製會計憑證或記入帳冊者。
二、故意使應保存之會計憑證、帳簿報表滅失毀損者。
三、意圖不法之利益而偽造、變造會計憑證、帳簿報表內容或撕毀其頁數者。
四、故意遺漏會計事項不為記錄，致使財務報表發生不實之結果者。
五、其他利用不正當方法，致使會計事項或財務報表發生不實之結果者。
